【裁判字號】    96,交聲,1109
【裁判日期】    970324
【裁判案由】    違反道路交通管理處罰條例聲明異議
【裁判全文】
臺灣臺北地方法院交通事件裁定        96年度交聲字第1109號
原處分機關  臺北市交通事件裁決所
受處分人    甲○○
上列受處分人因違反道路交通管理處罰條例案件，對於臺北市交
通事件裁決所中華民國96年9月5日所為之處分（原處分案號：北
市裁二字第裁22-AEV119989號），聲明異議，本院裁定如下：
    主  文
異議駁回。
    理  由
一、按汽車駕駛人停車時，在禁止臨時停車處所停車者，處新臺
    幣（下同）600元以上1,200元以下罰鍰，道路交通管理處罰
    條例第56條第1項第1款定有明文規定。次按道路交通安全規
    則第111條第1項第2款規定「交岔路口、公共汽車招呼站10
    公尺內、消防栓、消防車出入口5公尺內不得臨時停車」，
    同規則第112條第1項第1款復規定「禁止臨時車處所不得停
    車」。而道路交通管理處罰條例所稱之汽車，依該條例第3
    條第8款規定包括機器腳踏車，合先敘明。
二、本件受處分人即異議人甲○○所有之車牌號碼P7Z-732號重
    型機車 (下稱系爭車輛)，於民國96年5月23日18時56分許，
    停放在台北市○○○路○段52巷16弄處所，為台北市政府警
    察局中正第二分局警員，以受處分人有違反道路交通管理處
    罰條例第56條第1項第1款規定，在禁止臨時停車處所停車之
    行為，依法採證而製單舉發「路口10公尺違停」，嗣經臺北
    市交通事件裁決所科處罰鍰新台幣600元，以上有96年6月23
    日臺北市政府警察局北市警交字第AEV119989號「舉發違反
    道路交通管理事件通知單」影本、96年9月5日臺北市交通事
    件裁決所北市裁二字第裁22-AEV119989號「違反道路交通管
    理事件裁決書」影本各乙份附卷可稽。
三、聲明異議意旨略以：受處分人將機車停於住家樓下，遭執勤
    員警舉發開單 (單號AA0000000)，舉發理由為不依規定停車
    ，經受處人提出申訴後撤銷原罰鍰，卻改依路口10公尺違停
    ，另開立一張罰單 (單號AEV119989)，說明系爭車輛違規停
    在水溝蓋上，並謂水溝蓋亦屬道路範圍，試問台北市停車位
    大部分都在水溝蓋上，是否也要離水溝蓋10公尺才可停車，
    原已撤銷罰單就不該再另開立一張罰單，本案已構成一案二
    罰等云云。
四、按行政處分如有誤寫、誤算或其他類此之顯然錯誤者，處分
    機關得隨時或依申請更正之，行政程序法第101條第1項定有
    明文規定。前案 (單號AA0000000)係因經原處分機關，經檢
    視採證照片及實地勘查結果，系爭車輛停放處所確實未劃設
    禁止臨時停車紅線，業經原舉發單位函請裁決單位撤銷罰鍰
    在案，惟系爭車輛停放處所為交岔路口，並劃設有黃色網線
    標線，依前述道路交通安全規則第111條第1項第2款規定，
    交岔路口10公尺內，不得臨時停車，且該違規事實未超過舉
    發期限，舉發單位依正確違規事實，更正 (重新製單舉發)
    後，改依路口10公尺內違停舉發，並無一案二罰情形存在。
    受處分人雖抗辯系爭車輛停放處所未劃設禁停紅線，惟依道
    路交通安全規則第111條第1項第2款所規定，交岔路口10 公
    尺不得臨時停車之情形，係與同條第3款關於設有禁止臨時
    停車標誌、標線處所不得臨時停車之情形，併列規範之條文
    文義，已可見前者交岔路口不得臨時停車之情形與後者應設
    置禁止臨時停車標線、標誌，始不得臨時停車之規範意旨，
    顯然有別，考諸因道路交岔路口既為車輛往來匯集之要道，
    若於該處臨時停車或停車，將妨礙車輛之進出及轉彎，對於
    交通之往來順暢實有重大影響之旨，亦可見該規定係以法律
    明文禁止停車之方式為規範，本不待主管機關劃設或設置標
    線、標誌，若有所劃設或設置，以法律已有明文禁止之規範
    內容，如在交岔路口10公尺內有劃設禁止臨時停車標線、標
    誌，亦僅具再次提醒、督促駕駛人注意之作用而已，要難逕
    謂若該交岔路口10公尺內並未設有禁止臨時停車之標線或標
    誌時，即謂該處非法律所定禁止停車之處所。況由現場舉發
    照片及臺北市政府警察局中正二局函覆本院調查函文，所附
    本案現場照片及現場繪製圖，顯示該交岔路口均未超過10公
    尺 (參本院卷附照片及圖示)，受處分人停置機車之處所，
    違規事實明確。受處分人空言辯解：並非停放於禁止停車之
    紅線上而係停放於水溝蓋上，並非不能停車云云，委無足採
    。
五、綜上所述，受處分人所有前開車輛確有於前揭時、地，在交
    岔路口10公尺內禁止臨時停車處所停車之違規行為，從而，
    原處分機關乃依前揭道路交通管理處罰條例第56第1項第1款
    之規定，裁處受處分人600元罰鍰，核無違誤，本件受處分
    人之異議為無理由，自應將其異議駁回。
據上論斷，應依道路交通案件處理辦法第19條，裁定如主文。
中    華    民    國    97    年    3     月    24    日
                  交通法庭法  官 楊台清
以上正本證明與原本無異。
如不服本裁定，應於送達後5日內，向本院提出抗告狀。
                           書記官 陳麗津
中    華    民    國    97    年    3     月    25    日


司法院資訊處製作；財團法人民間司法改革基金會備份。
